臺灣高等法院臺南分院刑事判決
111年度上訴字第778號
上  訴  人  
即  被  告  謝東洲


選任辯護人  吳岳輝律師(法扶律師)
上列上訴人因違反槍砲彈藥刀械管制條例案件，不服臺灣臺南地
方法院110年度訴字第1142號中華民國111年4月26日第一審判決
（起訴案號：臺灣臺南地方檢察署110年度營偵字第1441號），
提起上訴，本院判決如下：
    主  文
上訴駁回。
    理  由
壹、程序事項：
一、按刑事訴訟法第348條規定於民國110年6月16日公布，同年
    月18日生效施行，而本案係於111年6月24日繫屬本院，並非
    刑事訴訟法施行法第7之13條所規定仍適用修正前規定之案
    件，故應適用修正後刑事訴訟法第348條之規定，先予說明
    。又修正後刑事訴訟法第348條第3項規定：「上訴得明示僅
    就判決之刑、沒收或保安處分一部為之」。
二、查本件被告謝東洲上訴意旨，係認其業已坦承犯行，原審量
    刑過重，並於本院審判期日陳明僅對量刑部分上訴（見本院
    卷第102頁)，且對於原判決（如附件）認定之犯罪事實及所
    引用之證據及理由、法條、罪名及沒收均同意，並無不服，
    檢察官、被告及辯護人並均同意本院依照原審所判決之犯罪
    事實、證據、理由、引用法條、罪名及沒收為基礎，僅調查
    量刑證據及就刑度辯論（見本院卷第103頁）。依據前述規
    定，本院僅就原判決量刑妥適與否進行審理，至於原判決其
    他部分（含原判決認定之犯罪事實、罪名及沒收），則非本
    院審理範圍，先予指明。
貳、上訴論斷之理由：
一、被告上訴意旨主張：被告在臺南市○○區○○里受真實姓名年籍
    不詳之成年男子所託，代為保管具有殺傷力之非制式衝鋒槍
    1支、非制式手槍1支，及有殺傷力之制式子彈及非制式子彈
    各1顆，係基於人情而受託保管，其寄藏上開槍、彈行為所
    造成危害社會之程度輕微，且被告為警查獲後，即坦承配合
    警察辦案，足見被告犯後態度良好，惡性非大，由被告客觀
    犯罪情狀與主觀惡性考量，實有可憫恕之處，請依刑法第59
    條規定酌減其刑，又原判決之量刑過重，請求從輕量刑等語
    。
二、其他刑之加重、減輕事由：
㈠、累犯加重其刑部分：
　　被告前因⑴違反槍砲彈藥刀械管制條例、傷害、偽證案件，
    經判處有期徒刑3年10月、5月、4月確定，嗣經本院以103年
    度聲字第396號裁定應執行有期徒刑4年2月確定。⑵102年間
    因違反森林法案件，經判處有期徒刑6月確定。上開⑴、⑵案
    件經接續執行，被告於102年11月12日入監，105年8月25日
    因縮短刑期假釋出監，並於同日入監執行罰金易服勞役，罰
    金新臺幣（下同）420,000元，106年1月11日因易服勞役執
    行完畢出監，起算前開假釋後付保護管束期間，後於107年1
    0月30日保護管束期滿未經撤銷，視為刑之執行完畢，有臺
    灣高等法院被告前案紀錄表（見本院卷第111-121頁)在卷可
    參，被告受有期徒刑執行完畢後，5年內故意再犯本案有期
    徒刑以上之罪，為累犯，本院斟酌司法院釋字第775號解釋
    意旨，認被告於執行完畢後未及5年又再犯本案違反槍砲彈
    藥刀械管制條例，足見其刑罰反應力薄弱，而本案並無應處
    最低法定刑，又無刑法第59條規定得減輕之情形，且適用累
    犯加重規定時，亦無超過其所應負擔罪責之情事，爰依刑法
    第47條第1項之規定加重其刑。
㈡、刑法第59條酌減其刑部分：
　　按刑法第59條之酌量減輕其刑，係指裁判者審酌第57條各款
    所列事項及其他一切與犯罪有關情狀之結果，必於犯罪之情
    狀有其特殊之原因與環境，在客觀上足以引起一般同情，認
    為即使宣告法定最低度刑期猶嫌過重者，始足當之。再者，
    行為人犯罪情狀是否可憫恕，為使審判者之主觀判斷具有客
    觀妥當性，其程度應達「可憫恕之情狀較為明顯」之標準（
    最高法院45年台上字第1165號、51年台上字第899號判例，
    刑法第59條於94年2月2日修正之立法理由參照）。槍枝係具
    有高度殺傷力之武器，故法律明文禁止製造、販賣、寄藏、
    持有，課以重刑，以維護社會治安，且政府鑑於近來國內槍
    枝氾濫，嚴重危害社會治安，立法院因而一再修法加重刑責
    ，槍砲彈藥刀械管制條例第7條第4項之罪之法定本刑為5年
    以上有期徒刑，併科新臺幣1千萬元以下罰金，此乃立法者
    於立法時於評價行為人若單純觸犯該罪後所定之刑度，並未
    結合他罪，若非另有特殊之原因與環境，在客觀上足以引起
    一般同情，自不能僅以「單純持有、寄藏非制式槍枝」即須
    「科以最低刑度有期徒刑5年」，而認有情輕法重顯可憫恕
    之情事，致超脫立法者對法定刑之制定範圍。查被告前已因
    違反槍砲彈藥刀械管制條例案件，經判處有期徒刑3年10月
    確定，猶再為本案未經許可寄藏非制式衝鋒槍、非制式手槍
    之犯行，嚴重危害社會秩序，且被告所為並無任何不得已而
    為之情由。從而，依被告之犯罪情狀，本院認為並無顯可憫
    恕即客觀上足以引起一般人之同情，而宣告法定最低刑度仍
    嫌過重之情，故被告所犯未經許可寄藏非制式衝鋒槍罪，不
    宜依刑法第59條規定酌減其刑。準此，被告上訴意旨，認其
    所為犯行，有刑法第59條酌減其刑規定之適用，並無理由。
三、按量刑輕重，係屬事實審法院得依職權自由裁量之事項，苟
    已斟酌刑法第57條各款所列情狀而未逾越法定刑度，不得遽
    指為違法；刑罰之量定，固屬法院自由裁量之職權行使，但
    仍應審酌刑法第57條所列各款事由及一切情狀，為酌量輕重
    之標準，並非漫無限制。在同一犯罪事實與情節，如別無其
    他加重或減輕之原因，下級審法院量定之刑，亦無過重或失
    輕之不當情形，則上級審法院對下級審法院之職權行使，原
    則上應予尊重（最高法院72年台上字第6696號判決先例、85
    年度台上字第2446號判決要旨參照）。
四、查本件原審量刑時，已審酌被告前案曾因違反槍砲彈藥刀械
    管制條例經判處有期徒刑3年10月，應明知具有殺傷力之槍
    枝、子彈及刀械潛藏致人死傷之危險，且國家亦嚴禁私人寄
    藏管制之槍枝、子彈，竟無視法律禁令而再次非法寄藏之，
    其中更有擊發快速、火力強大的非制式衝鋒槍1支，所為對
    他人之身體、生命及社會治安均構成嚴重危險，實值非難。
    惟念被告於犯後始終坦承犯行，兼衡其素行（不包含累犯部
    分）、犯罪動機、手段、本案寄藏之槍枝數量2支、子彈2顆
    、所生危害，暨被告自陳高中肄業、已婚並育有1名未成年
    子女、目前在工廠從事鑽孔及防水工作，月入3萬餘元，與
    父母、奶奶、姐姐、太太及小孩同住之家庭生活經濟狀況等
    一切情狀，就被告所犯非法寄藏非制式衝鋒槍罪，量處有期
    徒刑5年8月，併科罰金15萬元，且就併科罰金部分諭知易服
    勞役之折算標準。是原審就被告之量刑已依刑法第57條所定
    多款科刑輕重之標準，於法定刑度範圍內，詳予考量審酌而
    為刑之量定，原審量刑並未逾越公平正義之精神，亦無濫用
    裁量職權情事，經核並無違反罪刑相當原則與比例原則，且
    別無其他應減輕其刑之原因，是原審上開量刑並無過重之情
    ；另被告上訴意旨，認其所為有刑法第59條規定之適用，亦
    無理由，業經本院指駁詳如前述。準此，本件被告之上訴，
    並無理由，自應予以駁回。
據上論斷，應依刑事訴訟法第368條，判決如主文。
本案經檢察官許友容提起公訴，檢察官曾昭愷到庭執行職務。
中　　華　　民　　國　　111 　年　　8 　　月　　25　　日
                  刑事第四庭    審判長法　官  郭玫利
                                      法　官  曾子珍
                                      法　官  陳金虎
以上正本證明與原本無異。
如不服本判決應於收受送達後20日內向本院提出上訴書狀，其未
敘述上訴理由者，並得於提起上訴後20日內向本院補提理由書（
均須按他造當事人之人數附繕本）「切勿逕送上級法院」。
　　　　　　　　　　　　　　　　　　　書記官  蘇文儀
中　　華　　民　　國　　111 　年　　8 　　月　　25　　日
附錄本案論罪科刑法條全文：
槍砲彈藥刀械管制條例第7條：
未經許可，製造、販賣或運輸制式或非制式火砲、肩射武器、機
關槍、衝鋒槍、卡柄槍、自動步槍、普通步槍、馬槍、手槍或各
類砲彈、炸彈、爆裂物者，處無期徒刑或7年以上有期徒刑，併
科新臺幣3千萬元以下罰金。
未經許可，轉讓、出租或出借前項所列槍砲、彈藥者，處無期徒
刑或5年以上有期徒刑，併科新臺幣1千萬元以下罰金。
意圖供自己或他人犯罪之用，而犯前二項之罪者，處死刑或無期
徒刑；處徒刑者，併科新臺幣5千萬元以下罰金。
未經許可，持有、寄藏或意圖販賣而陳列第1項所列槍砲、彈藥
者，處5年以上有期徒刑，併科新臺幣1千萬元以下罰金。
意圖供自己或他人犯罪之用，以強盜、搶奪、竊盜或其他非法方
法，持有依法執行公務之人所持有之第1項所列槍砲、彈藥者，
得加重其刑至二分之一。
第1項至第3項之未遂犯罰之。

槍砲彈藥刀械管制條例第12條：
未經許可，製造、販賣或運輸子彈者，處1年以上7年以下有期徒
刑，併科新台幣500萬元以下罰金。
未經許可，轉讓、出租或出借子彈者，處6月以上5年以下有期徒
刑，併科新台幣300萬元以下罰金。
意圖供自己或他人犯罪之用，而犯前二項之罪者，處3年以上10
年以下有期徒刑，併科新台幣700萬元以下罰金。
未經許可，持有、寄藏或意圖販賣而陳列子彈者，處5年以下有
期徒刑，併科新台幣300萬元以下罰金。
第1項至第3項之未遂犯罰之。